【裁判字號】    98,上,1184
【裁判日期】    990330
【裁判案由】    確認派下權
【裁判全文】
臺灣高等法院民事裁定                  98年度上字第1184號
聲  請  人
即 上訴 人  乙○
訴訟代理人  陳明欽律師
複 代理 人  王秋滿律師
參  加  人  丙○○
            甲○○
共      同
訴訟代理人  侯水深律師
            張沐芝律師
被參 加 人
即被上訴人  藍引祭祀公業
法定代理人  藍信華即祭祀公業藍引管理人
            藍政雄即祭祀公業藍引之管理人
            藍達秋即祭祀公業藍引之管理人
            藍淥喬即祭祀公業藍引之管理人
            藍志堅即祭祀公業藍引之管理人
上列聲請人即上訴人因與被上訴人藍引祭祀公業間確認派下權事
件，對於參加人丙○○等之參加訴訟，聲請駁回其等參加，本院
裁定如下：
    主      文
聲請駁回。
聲請費用由聲請人負擔。
    理      由
一、按就兩造之訴訟有法律上利害關係之第三人，為輔助一造起
    見，於該訴訟繫屬中，得為參加；當事人對於第三人之參加
    ，得聲請法院駁回。但對於參加未提出異議而已為言詞辯論
    者，不在此限，民事訴訟法第58條第1項、第60條第1項前段
    分別定有明文。又民事訴訟法第58條第1項所稱有法律上利
    害關係之第三人，係指第三人在私法或公法上之法律關係或
    權利義務，將因其所輔助之當事人受敗訴判決有致其直接或
    間接影響之不利益，倘該當事人獲勝訴判決，即可免受不利
    益之情形而言，且不問其敗訴判決之內容為主文之諭示或理
    由之判斷，祇須其有致該第三人受不利益之影響者，均應認
    其有輔助參加訴訟之利益而涵攝在內，以避免裁判歧異及紛
    爭擴大或顯在化。至僅有道義、感情、經濟、名譽或其他事
    實上之利害關係者，則不與焉（最高法院94年度台抗字第11
    83號裁定意旨參照）。
二、參加人丙○○、甲○○主張：伊等為被上訴人藍引祭祀公業
    之派下員，倘上訴人請求確認其派下權存在事件，獲有利判
    決，則伊等對於祀產之公同共有權益勢受影響為由，爰聲請
    參加訴訟輔助被上訴人。聲請人即上訴人則以：本件確認派
    下權存在事件，性質上係身分權訴訟，利害關係僅存在於伊
    與被上訴人間，參加人為被上訴人派下員身分，並不因本件
    判決而受影響，換言之，本件訴訟標的既為確認派下權，而
    非給付請求權，參加人僅有經濟上或其他事實上之利害關係
    ，並非法律上之利害關係，從而，參加人聲請參加訴訟，自
    非合法，爰聲請駁回參加人之參加訴訟等語。
三、經查，本件聲請人即上訴人與被上訴人藍引祭祀公業間之確
    認派下權存在事件，其性質上固屬身分權之確認，然而，如
    被上訴人受敗訴判決，參加人所屬派下權之公同共有財產權
    益將形減少，亦即實質上仍間接影響參加人所屬派下員之財
    產權益，甚而聲請人即上訴人曾以存證信函通知參加人，要
    求參加人將被上訴人變賣土地所得款項，依比例分配、保留
    款項予聲請人即上訴人，否則將依法訴追侵占、連帶賠償等
    民刑事責任，亦有存證信函在卷可考，揆諸前開說明，參加
    人就本件訴訟顯有法律上之利害關係，是其為輔助被上訴人
    而參加訴訟，核無不合，應予准許。聲請人即上訴人聲請駁
    回參加人之參加訴訟，為無理由，應予駁回。
據上論結，本件聲請為無理由，爰裁定如主文。
中    華    民    國    99    年    3     月    30    日
                    民事第三庭
                        審判長法  官  林敬修
                              法  官  張靜女
                              法  官  黃騰耀
正本係照原本作成。
如不服本裁定，應於收受送達後10日內向本院提出抗告狀，並應
繳納抗告費新台幣１千元。
中    華    民    國    99    年    3     月    31    日
                              書記官  潘大鵬

司法院資訊處製作；財團法人民間司法改革基金會備份。
